【裁判字號】    89,易,371
【裁判日期】    890919
【裁判案由】    贓物
【裁判全文】
台灣台中地方法院刑事判決                          八十九年度易字第三七一號
    公  訴  人  臺灣臺中地方法院檢察署檢察官
    被      告  戊○○
    共      同  許哲嘉
    選任辯護人  鐘為盛
右列被告因贓物案件，經檢察官提起公訴（八十七年度偵字第一六五０號、八十七年
度偵字第一七０五號），本院判決如左：
    主  文
戊○○無罪。
    理  由
一、公訴意旨略以：被告戊○○明知丙○○（已另案審結）於民國八十六年十一月十
    三日上午十時許，利用駕駛運鈔車趁保全人員未及上車之際，將運鈔車開走，而
    侵佔現金新台幣（以下同）一千三百九十萬元，而於同日下午四時許，接獲丙○○電話相約在台中市○○○街與大墩路見面，竟建議丙○○不要隨身帶巨額現
    金，丙○○乃將一千零九十萬元交給戊○○保管，戊○○明知該筆款項是贓物，
    仍幫丙○○寄藏，並為了幫丙○○躲藏，乃在台中市○○區○○街八號三樓之三
    租屋讓丙○○居住隱避，嗣丙○○於八十七年一月八日十八時三十分許，在台中
    縣潭子鄉○○村○○路○段二八五之一號，為警當場拘獲，而循線查獲上情等語
    。因認被告戊○○涉有刑法第一百六十四條第一項及同法第三百四十九條第二項
    之罪嫌云云。
二、按犯罪事實應依證據認定之，無證據不得推定其犯罪事實。又不能證明被告犯罪
    者，應諭知無罪之判決，刑事訴訟法第一百五十四條、第三百零一條第一項定有
    明文。又按刑事訴訟法上所謂認定犯罪事實之證據，係指足以認定被告確有犯罪
    行為之積極證據而言，該項證據自須適合於被告犯罪事實之認定，始得採為斷罪
    資料（參照最高法院二十九年上字第三一０五號判例）。再按事實之認定，應憑
    證據，如未能發現相當證據，或證據不足以證明，自不得以推測或擬制之方法，
    以為裁判基礎（參照最高法院四十年台上字第八六號判例）。
三、本件公訴人認被告戊○○涉犯上開罪嫌，無非係以：(1)右述犯罪事實業據丙○○
    於警訊時及偵查中供述甚詳，有警訊、偵訊筆錄附卷可稽。(2)被告戊○○接受測
    謊時對於「有關本案，你有無收受到丙○○侵佔銀行公款的贓款？」及「有關本
    案，在丙○○犯案後，你有無幫他租房子？」之問題均回答沒有，均呈不實反應
    ；而丙○○接受測謊時對於「有關本案，你稱有交付部份的贓款給戊○○一事，
    有無說謊？」之問題回答沒有，並無不實反應，此有台灣省政府警政廳刑事警察
    大隊鑑驗通知書在卷可按。(3)參以被告戊○○供承認識丙○○有十幾年了等語，
    而且丙○○犯案後立即聯絡被告戊○○，並要被告戊○○返還向丁○○借用之車
    等情，足見被告戊○○與丙○○二人交情非淺。(4)綜上所述，被告否認及所辯，
    顯係事後卸責之詞，委無足採，事證明確，因認被告上開犯行堪予認定等語，為
    其論據。
四、訊據被告戊○○固坦承有於右揭時、地與丙○○見面一情不諱，惟堅決否認涉有
    右開犯行，辯稱：當天下午丙○○打電話約其見面，要其將車子代還予丁○○，
    其搭乘計程車前往，於下午四、五點時與丙○○分手，並於下午五點多將車還予
    丁○○，隨即返家，當時並不知道丙○○侵占公款一事，是晚上七點多在家中看
    電視才知悉，丙○○並沒有將贓款交予其，且其亦未租屋供丙○○隱避等語。經
    查：
  （一）依丙○○於警訊中供述：「我將贓款帶於身邊和戊○○一同在天長地久汽車
        旅館內，經我們旅館內研商後，我感到帶巨款不方便，戊○○告訴我將一些
        款項放他那，經協商後我將捌佰萬元給其保管，剩餘現金我將帶在身邊後，
        我感到在汽車旅館不安全，我們馬上離開汽車旅館後，在台中市○○路分手
        。」（詳偵查卷第八頁）、「我將身上帶之伍佰玖拾萬元將其中壹佰萬元還
        賭債，壹佰萬元還花旗、渣打、美國運通銀行之信用卡費用，肆拾萬元還大
        學同學會錢叫金冶成。陸拾萬元至高雄市喝醉花費殆盡。貳佰玖拾萬元則是
        戊○○在事後再向我說在我身上放巨款，怕發生危險要我再交付金錢給他，
        經我考量後，我又再交貳佰玖拾萬給他。後來戊○○告訴我那貳佰玖拾萬元
        已做票貼給朋友丁○○、乙○○及羅先生．．．」（詳偵查卷第九頁）、「
        戊○○已拿贓款逃跑了，共壹仟零玖拾萬元。」（詳偵查卷第十頁）等語；
        及於偵查中供述：「還賭債一百萬元，另四十萬元還會錢，但被他退回，他
        知道這是我侵占的，所以不敢要，另付信用卡約一百萬元，另外的錢是我在
        當天下午四點多和戊○○見面，他說我帶這些錢不方便，他知道這是我侵占
        的，因電視有播，他要求給他二百萬的酬勞，另外八百多萬元我隔天就交給
        他了，他有答應安排我去大陸，但後來他就沒消息，我就意識到被他出賣了
        。」（詳偵查卷第二十四頁）、「（問：你侵占公款後，幾點連絡戊○○？
        ）下午四點（當天）打電話給他，當時他已知道我侵占鉅款了。」（詳偵查
        卷第三十五頁）、「（問：在何處交款？）在一部戊○○所有之黑色雅哥自
        小客車車上，當時台中市西屯區○○○路上行駛中，當時車上只有我們二人
        」（詳偵查卷第五十頁）等語，復於本院審理中供述：「八十六年十一月十
        三日下午四點多打行動電話給戊○○告訴他我侵占公款一事並約他在大墩路
        與大墩二街見面，我帶著錢改坐到戊○○藍色雅哥的車上，他載我去一家天
        長地久汽車賓館，用他的名字登記賓館讓我居住，我住進去後，他先去還車
        ，我在旅館等消息，等到八點多他才回來，告訴我此地不宜久留，就帶我離
        開賓館，我在當天晚上快十一點時我在台中市○○路附近下車，那時就把六
        百萬元放在車子前坐椅子底下及後座腳踏墊下。」等語以觀，丙○○關於交
        付被告戊○○贓款之數額及地點均前後供述不一，顯難僅憑其前述不一之指
        述，即認被告確有收受或寄藏贓款之犯行。
  （二）查丙○○於偵查中供述被告曾向其表示有拿貳佰玖拾萬元票貼給丁○○、乙○○及羅先生等語，為被告所否認，且證人丁○○、己○○於本院調查中亦
        均結證稱其等均未曾拿票與被告貼現過，且丙○○尚欠己○○公司百餘萬元
        ，明知被告沒錢，無可能拿票向被告貼現等語，顯見丙○○此部分之供述亦
        查無實據，不足採信。
  （三）按測謊之鑑驗，係以測謊器以紀錄受測者在回答問題的生理狀態諸如血壓、
        脈博和呼吸等狀況來判斷受測者是否說謊，但心理學家等對它的正確性一直
        有爭議，且其鑑驗結果有時亦因受測人之生理、心理因素而受影響；又測謊
        報告雖反應被告有說謊或不正常反應，僅能據此說明被告未說實話，尚不能
        據作為認定被告犯罪之積極、直接證據。再該鑑驗結果固可為審判之參考，
        但非為判斷之唯一及絕對之依據，鑑驗結果是否可採，應由法院斟酌取捨。
        被告雖經台灣省政府警政廳刑事警察大隊實施測謊結果，顯示被告對「有無
        收受丙○○侵占銀行公款的贓款」、「有無與丙○○共同犯下侵占銀行公款
        的案子」及「在丙○○犯案後，有無幫他租房子」等問題之回答均呈說謊反
        應，惟因該組研判受測者是否呈說謊反應，係依據測謊機紀錄受測者，對問
        題關心程度所呈現之呼吸、血壓脈搏及皮膚電阻等生理反應來分析研判，則
        以受測者即被告對其切身清白與否之關注，刑事案件更涉及是否須負擔刑責
        ，其心理上之負擔實不免影響及呼吸、血壓等反應。且關於「有無與丙○○
        共同犯下侵占銀行公款的案子」此一命題，既為被告所否認，並據丙○○於
        偵查中供述：「（問：事前戊○○知否你要侵占？）不知道，這是我臨時起
        意犯的．．．。」（詳偵查卷第二十五頁）等語甚詳，是被告既未與丙○○
        共同實施侵占公款之犯行，而測謊之鑑驗結果卻呈不實反應，足見其是否準
        確已有可疑，自難僅憑該測試結果即予遽入人罪。
  （四）復查，丙○○雖於警訊及偵查中均供述係被告找人頭承租台中市○○區○○
        街八號三樓之三供其居住隱避，且證人即該房屋之所有人甲○○於本院調查
        中證述該房子係於八十三、八十四年間購置的，其未曾居住過該處，一直以
        來均是委託仲介公司租給別人，又八十六年底負責出租之仲介公司名稱其己
        不復記憶，且亦無從找起等語，惟被告所涉此部分之犯行除丙○○之指述外
        ，均查無其他積極證據足認被告確有租屋予丙○○隱避之犯行，且丙○○供
        述之可信度已有可疑，已如前述，是被告所涉此部分犯行，既乏任何其他具
        體之事證以憑依職權進行調查，尚難遽為不利被告之認定。此外查無足能證
        明被告犯藏匿人犯罪之積極證據，此部分自應諭知無罪。
  （五）又查，雖被告於偵查中自承與丙○○認識十餘年，且丙○○於侵占公款後即
        打電話予被告託其返還向丁○○借用之車子，惟據此雖可認定彼二人交情非
        淺，然並不足以認定丙○○必有將其侵占之款項交付被告，且本件除丙○○
        前述前後不一之供述可為不利被告之證據外，均查無其他積極證據足認被告
        確有公訴人所指之犯行，既不能證明被告犯罪，依首揭說明，應諭知無罪之
        判決。
據上論斷，應依刑事訴訟法第三百零一條第一項判決如主文。
本案經檢察官李斐瑄到庭執行職務。
中      華      民      國    八十九    年      九      月     十九     日
                                臺灣臺中地方法院刑事第四庭
                                    審判長法  官  蕭  志  鋒
                                          法  官  卓  進  仕
                                          法  官  許  月  馨
右正本與原本無異。
如不服本判決，應於判決送達後十日內向本院提出上訴狀，上訴於台灣高等法院台中
分院( 須附繕本 )。
                                          書記官
中      華      民      國    八十九    年      九      月     二十     日


司法院資訊處製作；財團法人民間司法改革基金會備份。
